臺灣新竹地方法院民事裁定
110年度簡抗字第11號
抗  告  人  台新國際商業銀行股份有限公司

法定代理人  尚瑞強  


相  對  人  郭錦樺  
            郭錦全   
            郭錦淨  
            郭錦貴  
上列抗告人與相對人間代位請求分割遺產事件，抗告人對於中華
民國110年8月18日本院110年度竹簡字第324號裁定提起抗告，本
院裁定如下：
    主  文
原裁定廢棄。
    理  由
一、抗告意旨略以：兩造間代位請求分割遺產事件，抗告人代位
    相對人郭錦樺（下逕稱其姓名郭錦樺）請求分割被繼承人郭
    淇河（下逕稱其姓名郭淇河）遺產，該遺產價額非經由鑑價
    程序無從得知，抗告人亦無權調閱遺產稅或被繼承人財產所
    得資料，若提出近期市場買賣成交價格或實價登錄恐不符交
    易現況，原審應職權認定訴訟標的價額，而非逕行以抗告人
    未補正核定訴訟標的價額所需資料，裁定駁回訴訟等語，為
    此提起抗告求為廢棄原裁定。
二、按，訴訟標的之價額，由法院核定；法院因核定訴訟標的之
    價額，得依職權調查證據，民事訴訟法第77條之1第1、3項
    分別定有明文。次按因財產權而起訴，應依民事訴訟法第77
    條之13規定繳納裁判費，此為必須具備之程式。而起訴不合
    程式或不備其他要件之情形而可以補正者，審判長應定期間
    命其補正，如不於期間內補正，始得以裁定駁回之，民事訴
    訟法第249條第1項第6款亦有明文。是核定訴訟標的價額屬
    法院職權，如有必要時，固得命當事人查報相關資料，使當
    事人善盡其協助義務，並予當事人就法院核定訴訟標的價額
    有表示意見之機會，俾利法院為核定；然非得執此謂當事人
    未盡查報訴訟標的價額協助義務時，法院即免依職權核定訴
    訟標的價額之責。準此，於法院認當事人起訴未繳或未繳足
    裁判費，而有起訴不合程式之情形者，法院本應先依職權核
    定訴訟標的價額，並命當事人於相當期限內依所核定訴訟標
    價額繳納裁判費，當事人未於期限內就訴訟標的價額之核定
    抗告且未補正裁判費時，法院始得以裁定駁回。
三、查，兩造間代位請求分割遺產事件，抗告人起訴繳納第一審
    裁判費新臺幣（下同）1,990元，經原審於110年7月8日以11
    0年度竹簡調字第303號裁定命抗告人應於收受該裁定送達後
    3日內查報訴訟標的價額，並按訴訟標的補繳裁判費（扣除
    已繳之1,990元），逾期即駁回起訴（見原審卷第55頁），
    抗告人仍以同一事件之前案，即109年7月6日109年度竹簡字
    第319號裁定所載抗告人代位郭錦樺請求分割郭淇河遺產總
    價額，按郭錦樺應繼分比例計算即達28萬9,718元，該案訴
    訟標的價額至少28萬9,718元以上，表明本次代位請求分割
    遺產事件訴訟標的價額亦同為至少28萬9,718元以上，補繳1
    ,100元之裁判費（見原審卷第63〜67頁），原審據此認為抗
    告人補繳1,100元顯有不足，且逾期未查報郭淇河全部遺產
    總價額，應而裁定駁回抗告人之訴（見原審卷第109頁）。
    惟依前揭規定及說明，訴訟標的價額之核定，屬法院應依職
    權調查之事項，原審既未依職權就訴訟標價額為具體核定，
    及命當事人依其所核定訴訟價額於相當期限內繳足裁判費前
    ，尚難認已符合民事訴訟法第249條第1項但書規定命抗告人
    補正之構成要件，故原審僅命抗告人自行查報訴訟標的價額
    及依其核算補足已繳納裁判費，再以未補正為由，逕予裁定
    駁回抗告人之訴，於法即有未合，抗告意旨求為廢棄，當屬
    有理，爰由本院將原裁定廢棄，由原審另為適當之處理。
四、據上論結，本件抗告為有理由，爰裁定如主文。　
中　　華　　民　　國　　110 　年　　12　　月　　27　　日
                  民事第二庭  審判長  法  官  彭淑苑
                                      法  官  傅伊君
                                      法  官  周美玲
以上正本證明與原本無異。
本裁定不得再抗告。　　　　　　　　　
中　　華　　民　　國　　110 　年　　12　　月　　27　　日
                                      書記官　王  明